---
title: "RMarkDown_Eksamen"
author: "Gruppe24"
date: "2024-05-23"
output: html_document
---


```{r setup, include=FALSE}
knitr::opts_chunk$set(echo = TRUE)

#dir.create("data")
#install.packages("tidyverse")
#install.packages("here")
#install.packages("dplyr")
#install.packages("tidyr")
#install.packages("ggplot2")
#install.packages("reader")
library(tidyverse)
library(here)
library("dplyr")
library(tidyr)
library("ggplot2")
library("reader")
library(leaflet)
library(readxl)

aarhus_census <- read.csv(here("data_fælles","dataset_clean.csv"))
```


```{r}
aarhus_data <- aarhus_census %>%
mutate(Erhvervskategori = case_when(
erhverv %in% c("Geheime Raadjnde af Woyda", "Arbeyder i litteratur", "provst", "geheimeråd og stiftamtmand", "Baron, kammerherre og amtmand", "Præste enke", "Baronesse", "Bestyrer", "Grevinde og har 400 Rdr i Enke Pension", "Biskop", "Rådmand", "Betjent", "Billeteur", "Branddirektør", "Hendes Mand har fast Tjeneste", "Skolelærer", "Hospitalsforstander", "Cancellirådinde, - lever af det, hun har", "Candedatus Theologies", "Cappelan", "Consumptionsbetjent", "Contoirbetjent", "Degn", "Dommer", "Informator", "Inspecteur", "Enke Degn", "Enke Provstinde", "Etatsraadinde", "Jurist", "Sognepræst", "Kammerherre", "Kammerråd", "Foged", "Kornmåler", "Formuende", "Forpagter", "Landmaaler", "Lever af Formue", "Lever af sin Formue", "Forvalter", "Fuldmægtig", "stiftsphysicus", "stiftsrevisor", "Student", "Lægdsmand", "Læge", "Ved Landvæsenet", "Marqueur", "Told", "toldkasserer", "Organist") ~ "Embedsmand mm.",
erhverv%in% c("Apoteker", "Postmester, Kiøb- og Værtshusmusmand, Gæstgiver og prokurator", "Handler", "Brændevinsmand", "Købmand", "Værtshusmand") ~ "Købmand",
erhverv %in% c("Gartner", "Baber", "Bager", "Bagerenke", "Glarmester", "Rebslager", "Skoflikker", "Skomager", "Skrædder", "Håndværksmager", "Slagter", "Smed", "Snedker", "Kok", "Mester", "Teglbrænder") ~ "Håndværksmester",
erhverv %in% c("Apotekerdreng", "Assistent", "Garver", "Skoleelev", "Giør Stoele", "Gjørtler", "Blegmand", "Blikkenslager", "Bogbinder", "Byens tambour", "Bødker", "Hugger", "I Lære", "Drejer", "Farver", "Favn Brænde Kiøer", "Mahler og Gartner", "Tømrer", "Svend") ~ "Svend eller i Lære",
erhverv %in% c( "Gadekører", "Hjulmand", "klubvært", "Kromand", "Kudsk", "Forridder", "Vognmand", "Opvarterske for de syge") ~ "Avls- vogn, værtsmand",
erhverv %in% c("Skipper", "Fiskemester ved grevskabet Frijsenborg", "Fisker", "Lods", "Matros") ~ "Skipper, jæger, fisker",
erhverv %in% c("Graver", "Arbejder ved Canalen", "Går med bagerkurven", "Spinder", "Rådstuebud", "Baademand", "Skovridder", "Hyrde", "Høker", "Skærsliber", "Jordemoder", "Examineret Foster Moder", "Kalkslager", "Klokker", "Stadsmusikant", "Krambodsdreng", "Stenkløver og -hugger, beboer et Markhuus, er Landeværnsmand", "Lever af at stampe Vadmel", "Fostermoder", "Stenpikker", "Lever af sit Arbejde", "Faar Løn", "strømpevæver", "Væver", "Vægter", "Volunteur", "Læser for Børn i Byen", "strøekone ved Domkirken", "Vaskekone", "Substitut", "Syerske", "Mejerske", "Tærsker", "Træskomand", "Natmand", "Trykker", "Tobaksspinder", "Nærer sig ved Haandarbejde") ~ "Ufaglært arbejder",
erhverv %in% c("General Krigs Commisair, Rigs-Greve", "Skytte", "Rytter", "Soldat", "fhv. militærmand med årlig pension", "Overordnet Soldat") ~ "Militærperson",
erhverv %in% c("Afskediget", "Antagen til opdragelse", "Besvangret", "Enke", "Fattig", "formedels sin solgte gaard", "Ledig", "Lever af sine midler", "Opdrages i huset") ~ "Uden erhverv",
erhverv %in% c("Rygter paa Gersdorrslund", "Huusholderske", "Stuekone", "Tyende", "Tjener Familie") ~ "Tyende",
erhverv %in% c("Aftægtsfolk", "Pension", "Frit underholdt", "Logerende", "Understøtter Familiemedlem", "Understøttelse af Private", "Understøttelse af Familie", "nyder Ophold", "nyder Ophold af gaarden") ~ "Aftægtsfolk/pensioneret",
erhverv %in% c("Proprietair", "Har en Mølle i Fæste", "Boelsmand", "Bonde og Gaardbeboer", "Huusmand", "Huusmand med Jord", "Huusmand og andet Erhverv", "Enke med Jord", "Stamherre", "Møller") ~ "Bonde med jord",
erhverv %in% c("Daglejer", "Inderste", "Jordløs Huusmand") ~ "Bonde uden jord",
erhverv %in% c("Hospitalslem", "Vanvittig","Vanfør") ~ "Syg og vanfør",
erhverv %in% c("Tigger") ~ "Tigger",
erhverv %in% c("Nyder Almisse") ~ "Almissemodtager",

famstand%in% c("Tyende") ~ "Tyende",
grepl("opholds", famstand) ~ "Aftægtsfolk/pensioneret",
grepl("Opholds", famstand) ~ "Aftægtsfolk/pensioneret",


TRUE ~ "Ukendt"

))
```


<<<<<<< HEAD
```{r}
for (i in 2:nrow(aarhus_data)) {
  if(aarhus_data$famstand[i] == "Hans Kone"
     && aarhus_data$Erhvervskategori[i-1]== "Bonde med jord"){
  aarhus_data$Erhvervskategori[i]<- 
    paste(aarhus_data$Erhvervskategori[i-1])
  }
  }
```

```{r}
for (i in 2:nrow(aarhus_data)) {
  if(aarhus_data$famstand[i] == "Hans Kone"
     && aarhus_data$Erhvervskategori[i-1]== "Bonde uden jord"){
  aarhus_data$Erhvervskategori[i]<- 
    paste(aarhus_data$Erhvervskategori[i-1])
  }
  }
```


# Grafer over fordeling af køn på erhverv

```{r, echo=FALSE}
procent_køn_erhverv <- aarhus_data %>%
  filter(koen != "") %>% 
  count(koen, Erhvervskategori) %>% 
  group_by(Erhvervskategori) %>% 
  mutate(koen_procent = (n/sum(n))*100)
   
procent_køn_erhverv %>% 
  ggplot(aes(x = Erhvervskategori, y = koen_procent, fill = koen)) +
  geom_bar(stat = "identity") + 
  theme(axis.text.x = element_text(angle = -45, hjust = 0)) +
  scale_fill_manual(values = c("dodgerblue", "orange")) + 
  labs(title = "Procentfordeling af køn i erhvervskategorier",
       fill = "Køn",
       x = "Erhvervskategori",
       y = "Procent")
```


# Civilstand fordeling på erhverv

```{r}
procent_civilstand_erhverv <- aarhus_data %>% 
  filter(civilstand != "") %>% 
  count(civilstand, Erhvervskategori) %>% 
  group_by(Erhvervskategori) %>% 
  mutate(civilstand_procent = (n/sum(n))*100)

procent_civilstand_erhverv %>% 
  ggplot(aes(x = Erhvervskategori, y = civilstand_procent, fill = civilstand)) +
  geom_bar(stat = "identity") +
  theme(axis.text.x = element_text(angle = -45, hjust = 0)) +
  scale_fill_manual(values = c("tomato", "orange", "green3", "yellow", "purple", "dodgerblue")) +
  labs(title = "Procentfordeling af civilstand i erhvervskategorier",
       fill = "Civilstand",
       x = "Erhvervskategori",
       y = "Procent")  

```

# Søjlediagrammer med fattige

I første omgang vil vi gerne lave en graf, der viser fordelingen af de forskellige erhvervskategorier, så vi også kan se fordelingen i de kategorier, hvor vi har vurderet, at de fattige befinder sig:

```{r}

count_data <- aarhus_data %>% 
  group_by(Erhvervskategori) %>% 
  summarise(count=n())

count_data <- count_data %>% 
  mutate(percentage=count/sum(count)*100)

ggplot(count_data,aes(x=Erhvervskategori,y = percentage))+
  geom_bar(stat = "identity")+
  geom_text(aes(label = round(percentage,1)), vjust=-0.5)+
  theme(axis.text = element_text(angle = -90),plot.margin = margin(0,20,-15,20))+
  labs(y="Procent",title = "Fordelingen af erhvervskategorier i procent")


```

Fordeling af respondenter på tværs af sogn:
```{r}
ggplot(aarhus_data,aes(sogn))+
  geom_bar()+
  theme(axis.text = element_text(angle = -90))+
   labs(title = "Fordeling af respondenter på tværs af sogn",y="Antal respondenter")
```



Vi vil gerne kigge bl.a. på alderen, cvilstanden og den geografiske placering for  forskellige erhverv af fattige:
Tyende, Syg og vanfør, Bonde uden jord, Tiggere, Almissemodtager og Aftægtsfolk/pensioneret.

Vi starter med at lave et nyt dataset, hvor vi isolerer erhvervskategorien "Tyende" fra aarhus_data. Derefter laver vi to søjlediagrammer for de tyende fra datasættet. Det første viser fordelingen i tyendes alder og det andet viser de tyendes geografiske placering fordelt på sogn.

```{r}
Tyende_data <- filter(aarhus_data,Erhvervskategori=="Tyende")

#Alder og civilstand
ggplot(Tyende_data,aes(alder))+
  geom_bar()+
  theme(axis.text = element_text(angle = -90))+
   labs(title = "Tyendes fordeling i alder",y="Antal tyende")

#Geografisk placering og køn
ggplot(Tyende_data,aes(sogn))+
  geom_bar()+
  theme(axis.text = element_text(angle = -90))+
   labs(title = "Tyendes fordeling i sogn",y="Antal tyende")
    
```


Vi gør det samme med den anden store kategori af fattige: Bønder uden jord: 

```{r}
Bonde_u_jord <- filter(aarhus_data,Erhvervskategori=="Bonde uden jord")
#Alder
ggplot(Bonde_u_jord,aes(alder))+
  geom_bar()+
theme(axis.text = element_text(angle = -90))+
  labs(title = "Bønder uden jords fordeling i alder",y="Antal bønder uden jord")
#Geografisk placering
ggplot(Bonde_u_jord,aes(sogn))+
  geom_bar()+
  theme(axis.text = element_text(angle = -90))+
  labs(title = "Bønder uden jords fordeling i sogn",y="Antal bønder uden jord")
```


Vi kigger også på at par andre af erhvervskategorierneSyge og vanføre: Her er det også interessant at kigge på "erhverv," for at sammenligne de to grupper "vanvittig" og "hospitalsem", som falder ind under overkaterogiseringen:


```{r}
Sygogvanfør_data <- filter(aarhus_data,Erhvervskategori=="Syg og vanfør")
#Alder og erhverv
ggplot(Sygogvanfør_data,aes(alder))+
  geom_bar()+
  theme(axis.text = element_text(angle = -90))+
   labs(title = "Syge og vanføres fordeling i alder",y="Antal syge og vanføre")
#Geografisk placering og erhverv
ggplot(Sygogvanfør_data,aes(sogn))+
  geom_bar(aes(fill = erhverv))+
  theme(axis.text = element_text(angle = -90))+
  labs(title = "Syge og vanføres fordeling i sogn og erhverv",y="Antal syge og vanføre")
```

Almissemodtagere:

```{r}
Almissemodtager_data <- filter(aarhus_data,Erhvervskategori=="Almissemodtager")
#Alder 
ggplot(Almissemodtager_data,aes(alder))+
  geom_bar()+
  theme(axis.text = element_text(angle = -90))+
  labs(title = "Almissemodtageres fordeling i alder",y="Antal almissemodtagere")

#Geografisk placering
ggplot(Almissemodtager_data,aes(sogn))+
  geom_bar()+
  theme(axis.text = element_text(angle = -90))+
  labs(title = "Almissemodtageres fordeling i sogn",y="Antal almissemodtagere")
```

Aftægtsfolk/pensionerede:

```{r}
Aftægt_data <- filter(aarhus_data,Erhvervskategori=="Aftægtsfolk/pensioneret")
#Alder
ggplot(Aftægt_data,aes(alder))+
  geom_bar()+
  theme(axis.text = element_text(angle = -90))+
  labs(title = "Aftægtsfolk/pensioneredes fordeling i alder",y="Antal aftægtsfolk/pensionerede")

#Geografisk placering
ggplot(Aftægt_data,aes(sogn))+
  geom_bar()+
  theme(axis.text = element_text(angle = -90))+
  labs(title = "Aftægtsfolk/pensioneredes fordeling i sogn",y="Antal aftægtsfolk/pensionerede")
```






# Klargøring til at lave kort


```{r, include=TRUE, warning=FALSE}
Koordinater <- readxl::read_excel (here("data_fælles","Sogn_koordinater_1.xlsx"),                                      col_types = c("text", "numeric", "numeric"))


Aarhus_data_K <- aarhus_data
Aarhus_data_K <-  left_join(aarhus_data, Koordinater, by = "sogn")
```

# Kortet bliver lavet


<<<<<<< HEAD
##################### LEAFLET #######################

For at visualisere hvor de fattige levede, har vi valgt at lave et kort over de sogne der indgår i aarhus_census datasettet. 

1) Første step er at indlæse library "leaflet", som er R-studios kortfunktion, og library(readxl), for at kunne indlæse excelfilen

2) Dernæst indlæses dataen indeholdende koordinaterne til hvert sogn. 



3) Vi vil af med videnskabelig notation, da koordinaterne skal være numerisk noteret, og da de i processen ved indlæsningen blev "usunde" i vores dataframe. 

```{r}
options(scipen = 999)
```

5) Nu plotter vi vores leafletkort med markers, der fortæller navnet på sognet og informationer fra en ny kolonne i dataframet kaldet "content": 

```{r}
Koordinater <- Koordinater %>% 
  mutate(content_popup= paste0("<h1>", sogn, "</h1> TEKST")) 
  
```

6) Nu plotter vi kortet:


# Eksempel på skabelse af graf m erhvervsfodeling i sognet

```{r}


#graf sogn og erhverv

procent_alrø_erhverv <- aarhus_data %>% 
  filter(sogn == "Alrø") %>% 
  count(sogn, Erhvervskategori) %>% 
  group_by(Erhvervskategori)
  
procent_alrø_erhverv <- procent_alrø_erhverv %>%   
  mutate(alrø_procent = (n/sum(procent_alrø_erhverv$n))*100, round(alrø_procent, digits = 2))

#gem grafen som png
alroe_erhverv_graf <- procent_alrø_erhverv %>% 
  ggplot(aes(x = Erhvervskategori, y = alrø_procent)) + 
  geom_bar(stat = "identity") +
  geom_text(aes(label = round(alrø_procent, digits = 2), vjust = -0.4)) + 
  theme(axis.text.x = element_text(angle = -45, hjust = 0)) +
  labs(title = "Procentfordeling af erhverv i Alrø Sogn",
       x = "Erhvervskategori",
       y = "Procent") 

ggsave(alroe_erhverv_graf, filename = "graphics/sogn_graphics/alroe.png", device = png, width = 20, height = 15, units = "cm" )
```


# Vi retter problematiske navne i koordinater-tibble

```{r}
Koordinater[112,1] <- "Århus Købstad"

Koordinater[72,1] <-  "Skanderborg Købstad"
```

# forlooping over 113 parishes
# tilføjelse af sogn-navne med små forbogstaver og uden danske bogstaver 

```{r, include=FALSE, message=FALSE}

parish_filename_relation <- tibble(sogn = character(), fil = character())

 

for (parish in Koordinater$sogn) {

  print(parish)

  procent_erhverv_sogn <- aarhus_data %>%

  filter(sogn == parish) %>%

  count(sogn, Erhvervskategori) %>%

  group_by(Erhvervskategori)

 

  procent_erhverv_sogn <- procent_erhverv_sogn %>%  

  mutate(sogn_procent = (n/sum(procent_erhverv_sogn$n))*100, round(sogn_procent, digits = 2))

 

  sogn_erhverv_graf <- procent_erhverv_sogn %>%

  ggplot(aes(x = Erhvervskategori, y = sogn_procent)) +

  geom_bar(stat = "identity") +

  geom_text(aes(label = round(sogn_procent, digits = 2), vjust = -0.4)) +

  theme(axis.text.x = element_text(angle = -45, hjust = 0)) +

  labs(title = paste0("Procentfordeling af erhverv i ", parish, " sogn"),

       x = "Erhvervskategori",

       y = "Procent")

  

  filename_parish <- str_replace(parish, regex("Å", ignore_case = TRUE), "aa") %>%

    str_replace(regex("Ø", ignore_case = TRUE), "oe") %>%

    str_replace(regex("Æ", ignore_case = TRUE), "ae") %>%

    str_replace(regex(" ", ignore_case = TRUE), "_") %>%

    str_to_lower()

   

print(filename_parish) 

 

parish_filename_relation <- parish_filename_relation %>%

  add_row(sogn = parish, fil = filename_parish)

 

  ggsave(sogn_erhverv_graf, filename = paste0("graphics/sogn_graphics/", filename_parish, ".png"), device = png, width = 20, height = 15, units = "cm" )

}

 

```

Vi tilføjer de rigtige grafer til de rigtige sogn/koordinater

```{r}

Koordinater <- Koordinater %>%

  left_join(parish_filename_relation, by = "sogn")

```


 
# popup med png-filer
#link til GitHub Repositori med png-filer 
 

```{r}

Koordinater <- Koordinater %>%

  mutate(img_link = paste0("https://github.com/HelenaKragh/Eksamen-DAM-Gruppe-24/blob/main/eksamens%20projekt/graphics/sogn_graphics/", fil, ".png?raw=true"))

```


tilføjelse af "billede" af graf til popup
 

```{r}

Koordinater <- Koordinater %>%

  mutate(content_popup= paste0("<h1>", sogn, "</h1> Diagram", '<br>', '<a href="', img_link, '">', '<img src="', img_link,'" width="600">', '</a> <br>'))

```


```{r}
Koordinater %>% 
  leaflet() %>% 
  addTiles() %>% 
  addMarkers(~longitude,~latitude,
             popup = ~content_popup)
```